臺灣臺中地方法院刑事判決　　　　　　　 96年度易字第794號
公　訴　人　臺灣臺中地方法院檢察署檢察官
被　　　告　丙○○
上列被告因詐欺案件，經檢察官提起公訴（95年度偵字第27970
號、96年度偵字第2858號），因被告就被訴事實為有罪之陳述，
經本院告知簡式審判程序意旨，並聽取公訴人及被告之意見後，
本院合議庭裁定由受命法官獨任依簡式審判程序審理，茲判決如
下：
    主    文
丙○○幫助意圖為自己不法之所有，以詐術使人將本人之物交付
，處有期徒刑貳月，如易科罰金，以新臺幣壹仟元折算壹日。
    犯罪事實
一、丙○○明知依一般社會生活之通常經驗，要在郵局或金融機
    構開立帳戶並無困難，一般人均係使用自己之帳戶，只有別
    有用心之人才會不使用自己之帳戶，而使用他人帳戶，且已
    能預見提供帳戶予他人使用，可能遭不詳犯罪集團藉以遂行
    詐欺被害人使之將款項匯入該帳戶，並作為犯罪贓款匯進提
    出之用，嗣再提領一空，致使被害人及偵查機關無從追查，
    進而便利實施詐欺之財產犯罪，惟其因缺錢花用，仍不違其
    本意，不顧他人所可能遭害之危險，而基於幫助由綽號「小
    李」之不詳真實姓名成年男子等人所組成之詐欺集團實施詐
    欺取財之不確定犯意，於民國（下同）95年9月23日下午14
    時左右，在臺中縣沙鹿鎮○○○路666巷口，將其於93年11
    月2日上午10時左右，在臺中縣沙鹿鎮○○路106號合作金庫
    商業銀行沙鹿分行，所開立之帳號0000000000000號帳戶之
    存摺、印章、提款卡及密碼，交予詐欺集團所屬綽號「小李
    」之真實姓名不詳成年男子，而任由他人藉以遂行詐欺取財
    犯罪，以此方式幫助該成年人詐騙他人財物。嗣後該綽號「
    小李」之成年人與所屬之詐騙集團，即共同基於意圖為自己
    不法所有之犯意聯絡，於95年11月6日下午15時59分左右，
    撥打電話給甲○○，佯稱是其補習班同學，以需繳交學費為
    由，向甲○○借款新臺幣（下同）2萬元，要求甲○○將上
    開款項匯至上開帳戶，而以此方式施用詐術，並致甲○○不
    疑有它而陷於錯誤，即依對方指示於同日16時11分左右，前
    往新竹市○○路○段293號建華銀行新竹分行所附設之自動櫃
    員機前操作，匯款2萬元至上開帳戶內。而上開匯入金額，
    於同日即被該詐欺集團成員至提款機提領一空，獲取不法利
    益，丙○○因而幫助該詐欺集團之人等實施詐欺取財得逞。
    嗣經甲○○發現有異，向同學求證，始知受騙而報警，經警
    循線查獲上情。
二、案經新竹市警察局移送及臺中縣警察局清水分局報告臺灣臺
    中地方法院檢察署檢察官偵查起訴。
    理    由
壹、程序方面：
    查本件被告丙○○所犯係死刑、無期徒刑、最輕本刑為3年
    以上有期徒刑以外之罪，其於本院準備程序就前開被訴事實
    為有罪之陳述，經受命法官告知簡式審判程序之旨，並聽取
    其與公訴人之意見後，本院認無不得或不宜改依簡式審判程
    序進行之處，而依刑事訴訟法第273條之1第1項、第284條之
    1 ，裁定本案由受命法官獨任進行簡式審判程序，合先敘明
    。
貳、實體部分：
一、上述犯罪事實，業據被告丙○○於本院行準備程序及審理時
    供承不諱，核與被害人甲○○於警詢時指訴被害之情節相符
    ，並有合作金庫商業銀行沙鹿分行95年11月14日合金沙存字
    第0950006864號函、95年11月22日合金沙存字第
    0950006999號函、96年3月1日合金沙存字第0960000761號函
    所檢送被告開戶資料及交易明細、建華銀行櫃員機交易交易
    明細各1份在卷可資佐證，是依上述補強證據已足資擔保被
    告於本院審理中就上開犯罪事實所為之任意性自白具有相當
    程度之真實性，而得使本院確信被告前述自白之犯罪事實確
    屬真實，參照刑事訴訟法第156 條第1項「被告之自白，非
    出於強暴、脅迫、利誘、詐欺、疲勞訊問、違法羈押或其他
    不正之方法，且與事實相符者，得為證據。」，及同條第2
    項「被告之自白，不得作為有罪判決之唯一證據，仍應調查
    其他必要之證據，以察其是否與事實相符。」規定，本院自
    得依被告前述自白及各該補強證據認定被告確有為前述犯行
    。
二、按刑法上之故意，分為直接故意（確定故意）與間接故意（
    不確定故意），行為人對於構成犯罪之事實，明知並有意使
    其發生者，為直接故意；行為人對於構成犯罪之事實，預見
    其發生而其發生並不違背其本意者，為間接故意。且幫助犯
    之成立，以行為人主觀上認識被幫助者正欲從事犯罪或係正
    在從事犯罪，且該犯罪有既遂之可能，而其行為足以幫助他
    人實現構成要件者，即具有幫助故意，並不以行為人確知被
    幫助者係犯何罪名為必要。次按自政府開放金融業申請設立
    後，金融機構大量增加，使一般人申請存款帳戶極為容易且
    便利。是除非活期存款帳戶使用人欲將帳戶充作犯罪之用，
    否則一般充作正常使用之活期存款帳戶，並無向他人購買之
    必要，此乃一般人皆知之常識。況近來新聞媒體，對於不肖
    犯罪集團常大量收購存款帳戶後，再持以供作犯罪使用，藉
    此逃避檢警查緝之情事，亦多所報導；被告丙○○係有正常
    智力之人，有長期使用帳戶之經驗，對他人使用其帳戶，係
    用於不法之目的，自應有所認識，蓋如非供作犯罪出入之帳
    戶或其他不法目的，應無隱匿自己名義帳戶而拿走他人金融
    帳戶使用之必要。乃被告竟提供其前開銀行帳戶之存摺、提
    款卡等物予綽號「小李」之不詳真實姓名者，其對於上開帳
    戶將可能遭人作為詐欺取財犯行所得財物匯入使用之情形，
    應有所之認知，且可預見其發生。參以上開被告所交付之帳
    戶，於被害人在當日存款，隨即於當日遭提領一空之情形，
    有該帳戶交易明細資料可按，其顯非一般人正常之存提款使
    用。另以被害人係接獲電話後始遭詐騙，衡情此類詐騙電話
    不可能僅對少數被害人發送，且該犯罪集團分工精細，各成
    員分別扮演不同角色，致被害人被騙而匯款，以此詐欺方法
    獲取犯罪所得之情狀觀之，本件詐欺集團成員，顯均係共同
    連續以意圖為自己不法之所有，以詐術使人將本人之物交付
    無疑，彼等從事詐欺取財之不法行為，應成立刑法第339條
    第1項之詐欺取財罪。被告提供存款帳戶予該等人實施詐欺
    取財犯行，幫助彼等遂行詐欺犯罪，事證至為明確，其犯行
    堪以認定，應依法論科。
三、按刑法上之幫助犯，係指以幫助之意思，對於正犯資以助力
    ，而未參與實施犯罪之行為者而言（最高法院49年臺上字第
    77號判例意旨參照）。查被告丙○○既預見將帳戶交予他人
    ，可能供為詐欺犯罪被害人匯款之用，竟提供帳戶之提款卡
    、存摺、印章、密碼予他人供詐欺取財之用，雖並未參與詐
    欺取款之行為，然其顯係以幫助之意思，參與詐欺取財構成
    要件以外之行為，為幫助犯，而詐欺集團成員等人嗣後即利
    用其所交付之帳戶，實施詐欺取財犯罪，又不違被告本意，
    故核被告所為，係犯刑法第339條第1項之幫助詐欺取財罪，
    並依刑法第30條第2項之規定，按詐欺取財罪正犯之刑減輕
    之。上揭詐欺集團成員多人，為前開詐欺取財犯行，有犯意
    聯絡及行為分擔，固均為共同正犯，惟幫助犯係從犯，從屬
    正犯而成立，刑法上既無「共同幫助」之情，當亦無「幫助
    共同」之可言（司法院70廳刑一字第1104號函亦同此見解）
    ，附此敘明。爰審酌被告將帳戶供他人犯罪使用，影響社會
    正常交易安全，增加被害人尋求救濟之困難，並使犯罪之追
    查趨於複雜，及其自承提供帳戶並未獲利，且於犯罪後坦承
    犯行不諱，暨被告犯罪之動機、目的、手段平和、犯罪對被
    害人所造成之損害為2萬元等一切情狀，量處如主文所示之
    刑，並諭知易科罰金之折算標準。至被告丙○○所交付之存
    摺、提款卡、印章等物，雖係供本案犯罪所用之物，惟並非
    違禁物，亦未扣案，為免將來執行困難，爰不予宣告沒收。
據上論斷，應依刑事訴訟法第273條之1第1項、第299條第1項前
段，刑法第30條第1項、第2項、第339條第1項，刑法第41條第1
項前段，刑法施行法第1條之1，判決如主文。
本案經檢察官乙○○到庭執行職務。
中　　華　　民　　國　　96　　年　　6 　　月　　1 　　日
　　　　　　　　　刑事第四庭    法　官　   林宜民
上正本證明與原本無異。
如不服本判決，應於判決送達後10日內，向本院提出上訴狀。
                                書記官     吳淑願
中　　華　　民　　國　　96　　年　　6 　　月　　1 　　日
附錄本案論罪科刑法條全文：
中華民國刑法第三百三十九條：
意圖為自己或第三人不法之所有，以詐術使人將本人或第三人之
物交付者，處五年以下有期徒刑、拘役或科或併科一千元以下罰
金。
